【裁判字號】    95,交聲,154
【裁判日期】    950915
【裁判案由】    違反道路交通管理處罰條例聲明異議
【裁判全文】
臺灣基隆地方法院交通事件裁定         95年度交聲字第154號
移送機關即
原處分機關  交通部公路總局臺北區監理所基隆監理站
異  議  人
即受處分人  甲○○
上列受處分人因違反道路交通管理處罰條例案件，對於交通部公
路總局臺北區監理所基隆監理站於中華民國95年3月30日所為之
處分（原處分案號：基監字第裁42─Z00000000-0號），聲明異
議，本院裁定如下：
    主  文
異議駁回。
    理  由
一、查本件異議人即受處分人甲○○（下稱異議人）雖於原處分
    機關民國95年3月30日掣發裁決書後，遲至同年8月24日始向
    本院具狀聲明異議，有原處分機關代收文章戳一枚在卷可稽
    ，然查異議人於95年3月30日收受裁決書後，旋於同年4 月4
    日以交通違規陳述單，記載不服之理由，提出於原處分機關
    ，經原處分機關函請舉發單位表示意見，此有該陳述單及書
    函附卷可按，觀該「陳述單」雖非「聲明異議狀」，然細稽
    該陳述單記載：請求不吊銷其駕照等語，已明確表明對裁決
    書不服之意思，原處分機關雖誤依一般申訴程序處理，然不
    影響異議人對原裁決不服之真意，是可認異議人係於收受裁
    決書後之95年3月30 日具狀對原裁決書聲明不服，係於法定
    期間內提出異議，其聲明異議在程序上要屬合法，合先敘明
    。
二、原處分意旨略以：異議人於95年3月21日1時5分許駕駛車牌
    號碼2D─5359號自用小客車在國道一號北向193公里處，於
    限速100公里路段，經雷射槍測定行速114公里，超速14 公
    里，為內政部警政署國道公路警察局第三警察隊執勤員警予
    以欄停後發現異議人於駕駛執照吊扣期間駕車，遂掣單舉發
    ，因而依裁決時之道路交通管理處罰條例（即94年12月28
    日修正公布、95年7月1日施行前，下稱修正前）第21條第1
    項第7款、第4項（原處分漏引該項）、第67條第3項（原處
    分漏引該條項）之規定裁處異議人罰鍰新臺幣（下同）9,
    000元，吊銷駕駛執照，一年內禁考。
三、異議意旨略以：異議人於95年3月20日晚間8時許，由異議人
    之內人侯雅玲駕車自岡山欲返回基隆，行車至近嘉義時，內
    人感到不適及心悸，異議人於兩害相權取其輕的考量下，遂
    於水上收費站前改由異議人駕車，並載內人至嘉義長庚醫院
    就醫，由於一連串事情由異議人與內人獨力處理，壓力接踵
    而至，嘉義又人生地不熟，眼前內人又有隔日需上班之壓力
    ，異議人再次衡量後依舊認為兩害相權取其輕的考量，決定
    由異議人駕車載內人返回基隆，在一路時間的擔擱下，眼見
    愈來愈晚，國道上因夜間車輛稀少，歸心似箭及欲趕緊送內
    人返回家中休息之心境下，遂不自覺油門多加了些，故於國
    道1號北上193公里處遭雷射槍測定行速114公里，警察伸出
    旗幟及打開警示燈示意停車受檢，異議人亦立即配合，陳述
    以上經過非為自己於駕照吊扣期間仍駕車及超速脫罪或找理
    由，而是為了承認就交通規則而言，異議人做錯了，只是大
    家常說法律之外不外人情，異議人原為空官畢業之職業軍人
    ，並於95年3月1日服役期滿退伍，正值需駕照找工作的狀況
    ，懇請執法人員體恤異議人當時之情況特殊，衡量異議人亦
    認錯繳交12,000元之違規罰金後，能不吊銷異議人之駕照云
    云。
四、按汽車駕駛人駕駛執照吊扣期間駕車者，處6千元以上1 萬2
    千元以下罰鍰，並當場禁止其駕駛及扣留其車輛牌照，並吊
    銷其駕駛執照，1 年內不得考領駕駛執照，修正前道路交通
    管理處罰條例第21條第1項第7款、第4項、第67條第3項分別
    定有明文。
四、經查：
  (一)異議人之駕駛執照，因他案違規事件而遭吊扣，吊扣期間為
    95年2月20日至95年5月19日，為異議人所自承，並有汽車駕
    照基本資料查詢表1紙在卷可稽，且異議人於駕駛執照吊扣
    期間，猶駕車上路，並於上開時、地，因超速行駛為員警攔
    停查察後，發現異議人於駕駛執照吊扣期間駕車，因而掣單
    舉發之情，除為異議人所不爭外，復有舉發違反道路交通管
    理事件通知單1紙在卷可憑，故異議人確有於駕駛執照吊扣
    期間駕車之違規事實，應堪認定。
  (二)異議人雖辯稱：係因其內人身體不適，且內人又有隔日須上
    班之壓力，於兩害相權取其輕之考量下，始決定由異議人駕
    車，請審酌當時情況之特殊，裁判不予吊銷駕照云云。按我
    國乃成文法之國家，行為人之行為是否違反道路交通規則而
    應受處罰，端視其所為是否違反立法者所制定之交通法規而
    定，倘行為人所為業已違反交通法規即應予以處罰，除有阻
    卻違法之事由或法律特別規定外，執法者就應否處罰本身並
    無裁量空間。而行政罰法第13條雖有因避免自己或他人生命
    、身體、自由、名譽或財產之緊急危害而出於不得已之行為
    ，不予處罰之規定，惟行政罰法第13條所規定之緊急避難，
    乃指行為人處於危急情況下，為避免自己或他人生命、身體
    、自由、名譽或財產之緊急危難而出於不得已之行為，亦即
    行為人須處於緊急之危難情狀下，且行為人所採取之避難行
    為在客觀上必須為達到避險目的的必要手段，始足當之。本
    件異議人之妻子侯雅玲雖有於95年3月20日23時26分許至長
    庚紀念醫院嘉義分院急診求診之情，有異議人提出之長庚紀
    念醫院診斷證明書1紙在卷可證，然本件違規行為發生之時
    間，係於異議人載送其妻子至醫院診療完畢後，為駕駛之行
    為而遭員警舉發，依當時之情況，既非其妻子於駕駛途中突
    感不適而無法駕車或有其他緊急之情狀，尚難謂已處於緊急
    之危難下；且異議人於其妻子診療完畢後，若擔憂其妻子不
    能再為安全之駕駛，尚可採用其他之方式，如電招計程車或
    搭乘其他大眾交通工具，以順利返回基隆家中，非必由異議
    人駕車不可，是異議人顯非為避免自己或他人生命、身體、
    自由、名譽或財產之緊急危難而出於不得已之行為，尚難據
    此而免罰。又駕駛人於駕駛執照吊扣期間駕車者，除科以罰
    鍰外，並吊銷其駕駛執照，前揭道路交通管理處罰條例第21
    條第7款、第4項已定有明文，立法者並未賦予執法者裁量不
    予吊銷駕駛執照之空間，故異議人請求不予吊銷駕駛執照，
    自屬無據。
  (三)綜上所述，異議人確有於駕駛執照吊扣期間駕車之違規行為
    ，是原處分機關依修正前道路交通管理處罰條例第21條第1
    項第7款、同條第4項（原處分漏引該項）、第67條第3項（
    原處分漏引該條項），裁處異議人罰鍰9,000元，並吊銷駕
    駛執照，1年內禁考，核無違誤，本件異議人之異議為無理
    由，應予駁回。
五、據上論斷，應依道路交通案件處理辦法第19條，裁定如主文
    。
中    華    民    國    95    年    9     月    15    日
                  交通法庭法  官  王美婷
以上正本證明與原本無異。
對於本件裁定如有不服，應於送達後5日內， 向本院提出抗告書
狀，敘述抗告之理由，抗告於臺灣高等法院。
中    華    民    國    95    年    9     月    15    日
                          書記官  劉珍珍


司法院資訊處製作；財團法人民間司法改革基金會備份。
